【裁判字號】    99,訴,2307
【裁判日期】    990924
【裁判案由】    藥事法
【裁判全文】
臺灣板橋地方法院刑事判決              99年度訴字第2307號
公  訴  人  臺灣板橋地方法院檢察署檢察官
被      告  甲○○
上列被告因違反藥事法案件，經檢察官提起公訴（99年度偵字第
15359號），本院判決如下：
    主  文
甲○○犯藥事法第八十三條第一項之轉讓禁藥罪共貳罪，均累犯
，各處有期徒刑柒月。應執行有期徒刑拾月。
    事  實
一、甲○○前因竊盜案件，經臺灣士林地方法院以93年度易字第
    383 號判處有期徒刑1 年6 月確定，於民國95年5 月2 日縮
    短刑期假釋出監付保護管束，於同年6 月15日保護管束期滿
    ，未執行之刑視為已執行完畢。詎仍不知悔改，明知甲基安
    非他命屬毒品危害防制條例所規範之第二級毒品，且業經行
    政院衛生署公告列為不准登記藥品及禁止使用，係藥事法第
    22條第1 項第1 款規定之禁藥，無正當理由不得持有、轉讓
    ，竟基於無償轉讓禁藥甲基安非他命之犯意，於98年9 月30
    日某時許，提供資金新台幣（下同）2,500 元委由楊巧鈴購
    買甲基安非他命毒品1 包後（楊巧鈴涉嫌幫助施用毒品部分
    ，業經本院以99年度簡字第4772號簡易判決判處有期徒刑2
    月在案），於翌日清晨某時許，在臺北縣蘆洲市某處之「薇
    薇汽車旅館」內，提供實際重量不詳、僅足供個人單次施用
    量之甲基安非他命予楊巧鈴施用；另基於轉讓禁藥甲基安非
    他命之犯意，同年10月1 日21時許，在位於臺北縣三重市○
    ○路11號之「上格旅社」602 室內，再提供實際重量不詳、
    僅足供個人單次施用量甲基安非他命予楊巧鈴施用。嗣於同
    年10月1 日21時30分許，為警在上格旅社602 室內查獲，起
    獲前揭甲○○所有之甲基安非他命1 包（驗餘淨重0.0618公
    克）。
二、案經臺灣板橋地方法院檢察署檢察官主動偵查起訴。
    理  由
壹、證據能力方面
    按被告以外之人於審判外之言詞或書面陳述，除法律有規定
    者外，不得作為證據，刑事訴訟法第159 條第1 項定有明文
    。又被告以外之人於審判外之陳述，雖不符前4 條之規定，
    而經當事人於審判程序同意作為證據，法院審酌該言詞陳述
    或書面陳述作成時之情況，認為適當者，亦得為證據。當事
    人、代理人或辯護人於法院調查證據時，知有第159 條第1
    項不得為證據之情形，而未於言詞辯論終結前聲明異議者，
    視為有前項之同意，刑事訴訟法第159 條之5 亦定有明文。
    查本件所援引之下列事證（詳後述），或有部分證據屬被告
    以外之人於審判外之陳述，而為傳聞證據，就上開事證，公
    訴人及被告均明知此情，且皆未於本院審理過程中聲明異議
    ，又本院審酌前開證人陳述及書證作成時之情況均屬正常，
    並無違法取證之情事，與本案相關之待證事實具有關連性，
    是認適當作為證據，依前開刑事訴訟法第159 條之5 之規定
    ，認上開證據均具有證據能力，合先敘明。
貳、實體方面
一、訊據被告甲○○固坦承有於98年9 月30日交付2,500 元予訴
    外人楊巧鈴之事實，惟否認有何轉讓禁藥甲基安非他命之犯
    行，並辯稱：伊交付上開金錢予楊巧鈴係借貸關係，並不知
    楊巧鈴將錢拿去買毒品，且未無償轉讓甲基安非他命毒品予
    楊巧鈴施用，伊雖亦有毒癮，但毒品之來源均是楊巧鈴請的
    云云。然查：
  (一)質諸證人楊巧鈴於本院審理時證稱：被告於98年9 月30日曾
    交付2,500 元予伊，要伊幫忙買毒品，伊便使用被告之手機
    打電話予綽號「小偉」之友人，約在三重碰面，之後被告便
    開車載伊前往，抵達後伊便將被告交付之上開金錢拿給「小
    偉」，「小偉」與伊再一同去拿毒品，於98年9 月30日之翌
    日清晨，再與被告相約在三重薇薇汽車旅館碰面，進入房間
    後，「小偉」便將毒品交給被告，伊就跟被告一起施用甲基
    安非他命；伊當天均未付錢，錢是被告出的，伊施用之毒品
    係被告向「小偉」買的那1 包，且是被告拿給伊施用；遭警
    查獲當日下午4 時許，伊與被告一同前往上格旅社，遭查獲
    前，伊與被告亦有施用甲基安非他命，毒品之來源亦是被告
    所購買的上開毒品，是被告攜帶至上格旅社，拿出來與伊一
    同施用；被告分伊施用的量不多，放在玻璃球內，看不出來
    有幾公克，伊僅吸食幾口；扣案毒品屬被告所有等語（見本
    院卷第52至55頁），足見其已明確證述被告於98年10月1日
    在不同時間、地點，無償提供甲基安非他命予其施用2 次，
    且98年10月1 日在上格旅社為警查獲之甲基安非他命1 包，
    為被告所有等情，核與其於警詢、偵查中證述之情節均前後
    一致，並無何重大瑕疵或矛盾之處，又證人楊巧鈴因於98
    年10月1 日施用第二級毒品，業經本院以98年度毒聲字第17
    20號裁定送觀察勒戒確定，且於99年1 月20日因無繼續施用
    傾向而執行完畢釋放，此有證人楊巧鈴之臺灣高等法院被告
    前案紀錄表1 紙在卷可考，再衡以證人楊巧鈴與被告間既為
    友人，且素無怨隙，當無甘冒受更重罪責之偽證罪處罰，而
    為虛偽陳述之必要。至被告雖以前揭情詞置辯，然參酌被告
    於警詢、偵訊中均分別陳稱：伊與楊巧鈴於98年10月1 日相
    約在上格旅社施用毒品甲基安非他命，伊並提供毒品與楊巧
    鈴一同施用；所施用之毒品係伊以2,500 元託楊巧鈴代購，
    之後楊巧鈴再打電話給伊，相約在蘆洲市之薇薇汽車旅館拿
    毒品，伊不清楚拿到毒品之重量，拿到後伊便與楊巧鈴一起
    施用；通常均是楊巧鈴打電話給伊稱毒癮犯了，便由伊出錢
    讓楊巧鈴去買毒品後，再一起施用；扣案之甲基安非他命毒
    品、吸食器等物均屬伊所有等語對照以觀（見偵查卷第14至
    21頁、第47頁、第54至56頁），足見被告於警詢、偵訊時並
    無一語提及與證人楊巧鈴間有何借貸關係存在，且陳述之內
    容與證人楊巧鈴上開迭於警詢、偵查及本院審理中證述之內
    容均互核一致，又被告就前開偵訊筆錄於本院準備程序中雖
    曾爭執其正確性，然此經本院當庭勘驗被告偵訊錄影光碟，
    足證偵訊筆錄所載確與被告當庭陳述內容相符，此有本院勘
    驗筆錄1 份附卷可參（見本院卷第38至42頁），由此益徵證
    人楊巧鈴前開證述應足堪採憑，被告嗣於本院審理中改以前
    揭情詞置辯，顯屬事後卸責之詞，要無可信。
  (二)此外，復有臺北縣政府警察局三重分局搜索扣押筆錄、扣押
    物品目錄表、現場照片6 張及交通部民用航空局航空醫務中
    心98年10月23日航藥鑑字第0985371 號毒品鑑定書1 紙存卷
    為憑（見偵卷第24至36頁、本院卷第22頁），被告於前揭時
    地2 次轉讓甲基安非他命毒品予楊巧鈴乙節，堪信為真實。
    綜上，本案事證明確，被告上開犯行洵堪認定，應予依法論
    科。
二、論罪科刑
  (一)查甲基安非他命係屬毒品危害防制條例第2 條第1 項第2款
    所定之第二級毒品，且業經行政院衛生署公告禁止製造、調
    劑、輸入、輸出、販賣或陳列之毒害藥品，而認屬藥事法所
    規定之禁藥。而藥事法第83條第1 項係於93年4 月21日修正
    公布，並自同年月23日起施行，為毒品危害防制條例之後法
    ，且藥事法第83條第1 項之法定刑為7 年以下有期徒刑，得
    併科新臺幣500 萬元以下罰金，與毒品危害防制條例第8條
    第2 項之法定刑為6 月以上，5 年以下有期徒刑，得併科新
    臺幣70萬元以下罰金相較後，以藥事法第83條第1 項之法定
    刑為重。又以毒品之範圍尚包括影響精神物質與其製品，而
    藥事之管理，亦非僅止於藥品之管理，毒品未必均係經公告
    列管之禁藥，禁藥亦非必均為毒品，毒品危害防制條例與藥
    事法二者，並無必然之特別法與普通法關係。是除有轉讓之
    第二級毒品達毒品危害防制條例第8 條第6 項之一定數量（
    按行政院於93年1 月7 日公布「轉讓持有毒品加重其刑之數
    量標準」，其第2 條第2 款規定轉讓、持有第二級毒品淨重
    10公克以上，應加重其刑至二分之一，嗣為配合毒品危害防
    制條例第11條條文於98年5 月20日修正，乃於98年11月20日
    更名為「轉讓毒品加重其刑之數量標準」，其第2 條第2款
    仍規定轉讓第二級毒品淨重10公克以上，加重其刑至二分之
    一），經依法加重後之法定刑較藥事法第83條第1 項之法定
    刑為重之情形外，因藥事法第83條第1 項為後法，且為重法
    ，二者有法條競合關係，應優先適用藥事法處罰（此有最高
    法院97年度台非字第397 號、98年度臺上字第5362號、98年
    度臺上字第3490號判決、臺灣高等法院暨所屬法院94年法律
    座談會刑事類提案第8 號結論意旨可參）。
  (二)查被告轉讓予證人楊巧鈴之甲基安非他命數量既僅足供證人
    楊巧鈴單次施用，此經證人為前開證述明確，衡情其數量應
    不致逾10公克，且卷內並無積極證據證明被告2 次轉讓之甲
    基安非他命實際淨重為何，依罪疑唯輕原則，應從被告有利
    之認定，即認為該次轉讓之甲基安非他命淨重並未逾10公克
    ，故核被告所為，係犯藥事法第83條第1 項之轉讓禁藥罪。
    又被告轉讓甲基安非他命高度行為既已適用藥事法加以處罰
    ，則其持有甲基安非他命之低度行為，即不能再行割裂適用
    毒品危害防制條例之規定論處。被告2 次轉讓甲基安非他命
    毒品予證人楊巧鈴之行為，時地均不相同，足見其犯意各別
    ，行為互殊，應予分論併罰。
  (三)被告前有如事實欄所載之論罪科刑執行情形，有臺灣高等法
    院被告前案紀錄表附卷可憑，其於受徒刑執行完畢後5 年內
    ，故意再犯本件有期徒刑以上之上開2 罪，均為累犯，應依
    刑法第47條第1 項皆加重其刑。
  (四)爰審酌被告無視毒品對人體之危害，率爾2 度轉讓第二級毒
    品甲基安非他命予他人施用，所為足以助長毒品氾濫並增加
    施用毒品之人口，戕害吸毒者之身心健康，犯罪所生之危害
    非輕，復於本院審理中翻異前詞，飾詞卸責，難認有悔意，
    惟念及本件被告轉讓毒品之數量尚非鉅，且係基於與楊巧鈴
    間之私人情誼，始無償轉讓予其施用，兼衡被告之犯罪動機
    、目的、智識程度等一切情狀，分別量處如主文所示之刑，
    併定應執行刑，以資懲儆。
三、扣案之上開甲基安非他命乙包（驗餘淨重0.0618公克）屬第
    二級毒品，有前揭交通部民用航空局航空醫務中心毒品鑑定
    書1 紙附卷可考，惟該包毒品屬被告所有，應在被告所涉施
    用毒品一案中為沒收銷燬之諭知（此經本院於99年6 月25日
    以99年度聲字第2665號裁定宣告沒收銷燬確定在案），自不
    在本案中處理，附此敘明。
據上論斷，應依刑事訴訟法第299 條第1 項前段，藥事法第83條
第1 項，刑法第11條前段、第47條第1 項、第51條第5 款，判決
如主文。
本案經檢察官張世聰到庭執行職務。
中    華    民    國    99    年    9     月    24    日
                  刑事第九庭  審判長法  官 李幼妃
                                    法  官 張紹省
                                    法  官 鄭凱文
以上正本證明與原本無異。
如不服本判決應於收受送達後10日內向本院提出上訴書狀，並應
敘述具體理由；如未敘述上訴理由者，應於上訴期間屆滿後20日
內向本院補提理由書（均須按他造當事人之人數附繕本）「切勿
逕送上級法院」。
                                    書記官 陳筱惠
中    華    民    國    99    年    9     月    24    日
附錄本案論罪科刑法條：
〈藥事法第83條第1 項〉
明知為偽藥或禁藥，而販賣、供應、調劑、運送、寄藏、牙保、
轉讓或意圖販賣而陳列者，處7 年以下有期徒刑，得併科新臺幣
5 百萬元以下罰金。

司法院資訊處製作；財團法人民間司法改革基金會備份。
